臺灣高等法院刑事判決　　　　　　　　 94年度上易字第725號
上　訴　人
即　被　告　乙○○
　　　　　　　　　　　樓
上列上訴人因竊盜案件，不服臺灣桃園地方法院93年度易字第
1386號，中華民國94年3月9日第一審判決（起訴案號：臺灣桃園
地方法院檢察署93年度偵字第17600號），提起上訴，及移送本
院併辦 (同署94年偵字第5511號)， 本院判決如下：
    主  文
上訴駁回。
    事  實
一、甲○○ (業經原審判處罪刑確定)、乙○○共同基於意圖為
    自己不法所有之概括犯意聯絡，共同謀意先由乙○○負責找
    尋容易竊得之挖土機或鏟裝機，再推由甲○○前往下手竊取
    ，甲○○於每次得手後，則給予乙○○新台幣（以下同）10
    000元至20000元不等之報酬，其二人計謀既定，乃於乙○○
    尋得容易竊取之挖土機或鏟裝機後，甲○○再據乙○○所提
    供之消息，先於民國93年7月25日凌晨1時許，在桃園縣龍潭
    鄉○○街126之3號旁空地，以持用其所有客觀上足以對人之
    生命、身體造成危害之兇器一字起子7支、套筒扳手1支、十
    字起子1支、老虎鉗1支（下稱系爭工具），先將機械開關之
    電源線剪斷，再將電源線之塑膠外殼剝離，復將2條電源線
    接合以引發電源，發動機械之方法，竊取丁○○所有之鏟裝
    機1台（下稱編號１財物），得手後將之放置在桃園縣大園
    鄉埔心村某處鐵皮屋，以伺機出售；復於同年8月6日凌晨1
    時許，在桃園縣龜山鄉○○路○段238號旁工地內，持用其所
    有客觀上足以對人之生命、身體造成危害之系爭工具，以前
    述同一使用系爭工具接引電源之方法，竊取華志營造股份有
    限公司（下稱華志公司）所有之鏟裝機1台、硬裸銅絞線110
    米（下稱編號２財物），得手後，甲○○則先在新竹縣湖口
    鄉某公墓內，將編號２財物之鏟裝機分解後，再將分解零件
    、上開硬裸銅絞線變賣獲利；再於同年8月中旬某日晚上，
    在新竹縣湖口鄉○○路「和興村」建築工地，利用夜間無人
    看管工地之際，以使用機械上未取下之開關鑰匙，發動機械
    之方法，竊取華志公司所有之挖土機1台（下稱編號３財物
    ），得手後將之載往苗栗縣頭份鎮東興河堤旁「誠利噴砂油
    漆起重工程行」放置噴漆。
二、嗣經警於93年11月4日12時20分許，持原審法院所核發之搜
    索票，前往甲○○位於新竹縣湖口鄉○○街101巷11號之住
    處執行搜索，而在甲○○上開住處3樓房間內，扣得其所有
    非供犯本件加重竊盜罪所用之老虎鉗、扳手等物；及在甲○○所使用車號ＢＮ－9896號車輛內，扣得其所有供犯本件加
    重竊盜罪所用之系爭工具後，再循線查知前述各情。
三、案經丁○○訴由內政部警政署刑事警察局移送臺灣桃園地方
    法院檢察署檢察官偵查起訴及同署檢察官移送併辦
    理  由
一、被告乙○○對於在上開時、地，共同先後持用共犯甲○○所
    有客觀上足以對人之生命、身體造成危害之兇器系爭工具，
    竊取編號１財物、編號２財物，及使用未取下之開關鑰匙，
    發動挖土機而竊取編號３財物之事實，於原審均坦白承認，
    並核與被害人丁○○；華志公司員工方勇政、丙○○分別於
    警詢、原審審理中所指述失竊之情節相符（見偵查卷第116
    、120、125、128、271頁、原審94年2月25日審判筆錄），
    且證人羅月星（即誠利噴砂油漆起重工程行之負責人）亦各
    於警詢訊問時，就共犯甲○○前將上開華志公司所有之挖土
    機，送往噴砂等節證述甚詳在卷（見偵查卷第277頁），此
    外復有贓物認領保管單2紙，附於偵查卷第297頁、原審卷第
    78頁可稽，及共犯甲○○所有，供被告及共犯甲○○2人犯
    本件加重竊盜罪所用之系爭工具扣案足資佐證。綜上，本件
    事證明確，被告上揭犯行足可認定，應依法論科。
二、查共犯甲○○持用於竊取編號１財物、編號２財物之系爭工
    具，即老虎鉗1支係鐵製，長約20公分；十字起子1支，共長
    約17公分，金屬部分長約7．5公分；套筒扳手1支係鐵製，
    長約14．5公分；一字起子7支均鐵製，長各約11．5公分、
    13公分、6．3公分、7．2公分、10公分、12公分、6．5公分
    ，前端均呈一字型的尖銳狀，有原審94年2月25 日勘驗筆錄
    在卷可佐，如持以揮舞，當能對人之生命、身體造成危險，
    均應屬兇器無誤。核被告乙○○持用系爭工具竊取編號１財
    物、編號２財物之所為，均係犯刑法第321條第1項第3款之
    攜帶兇器加重竊盜罪；其竊取編號３財物之所為，係犯刑法
    第320條第1項之普通竊盜罪。公訴人雖認被告、共犯甲○○
    於上開時、地，持系爭工具等兇器，竊取編號３財物，係犯
    刑法第321條第1項第3款之攜帶兇器加重竊盜罪嫌云云，惟
    共犯甲○○迭於檢察官訊問及原審審理中供稱：犯案前，乙○○告訴伊華志公司所有之挖土機上有鑰匙在上面，伊係利
    用該挖土機上未取下之開關鑰匙，發動挖土機而竊取之等語
    ，而被告於原審審理中結證稱：（問：是否曾經使用華志公
    司於93年8月中旬，在湖口鄉和興村工地失竊之挖土機？）
    有；（問：依公司規定使用完挖土機如何處理？）鑰匙平時
    插在挖土機上，因為工地有泰勞在管，有時候會擋到人，泰
    勞要去移動，若我沒有使用時，泰勞也會去使用；（問：你
    是否告訴甲○○挖土機的鑰匙都是插在挖土機上？）有，因
    為二十四小時都有泰勞在那裡管理；（問：公司是否有管理
    人在管理鑰匙？）沒有明確等語（見原審94年2月4日審判筆
    錄），且證人即被害人華志公司之負責人員丙○○亦於原審
    審理中結證稱：（問：華志公司湖口鄉和興村工地是否由你
    負責？）是；（問：該工地是否曾經失竊挖土機？）是，去
    年8月份的時候；（問：失竊當時是否有鑰匙插在挖土機上
    面？）有，我們當時用完後，都是把鑰匙插在挖土機上，或
    是放在旁邊的煙盒裡面，因為挖土機已經有將近10年的歷史
    很舊了；（問：失竊當時挖土機平常的使用人是否為乙○○
    ？）是，他用完後，鑰匙就放在上面，我們不會要求他把鑰
    匙歸還等語屬實在卷（見原審94年2月25日審判筆錄），均
    核與共犯甲○○所供情節一致，是認共犯甲○○所辯應非子
    虛，復查無其他積極證據足以證明共犯甲○○於竊取編號３
    財物時，確有攜帶系爭工具等兇器一情，職是，無法遽認被
    告及共犯甲○○等2人有上開公訴意旨所述之加重竊盜犯行
    ，公訴人起訴法條容有未洽，惟起訴基本事實相同，爰依刑
    事訴訟法第300規定，變更起訴法條。又被告與共犯甲○○
    彼此間，有犯意聯絡及行為分擔，均為共同正犯。被告乙○○先後多次攜帶兇器加重竊盜、普通竊盜犯行，皆時間緊接
    ，所犯構成要件相同罪名，顯係基於概括犯意，為連續犯，
    應依刑法第56條規定以攜帶兇器加重竊盜1罪論，並加重其
    刑。原審認被告事證明確，依刑法第28條、第56條、第321
    條第1項第3款、第38條第1項第2款，並審酌被告不思正途，
    為貪圖己利，竟連續竊取他人所有之財物，所為非是，及其
    犯罪之動機、目的、手段、生活狀況、智識程度、竊盜次數
    、被竊財物之價值、犯罪所生之損害，惟念其犯罪後大致坦
    承犯行，態度尚稱良好等一切情狀，量處被告有期徒刑一年
    。扣案之系爭工具即一字起子7支、套筒扳手1支（長約14．
    5公分）、十字起子1支、老虎鉗1支，均為共犯甲○○所有
    ，且為供其犯本件加重竊盜罪所用之物一情，業據共犯甲○○於原審審理中供承屬實在卷，均應依刑法第38條第1項第2
    款之規定宣告沒收之。另共犯甲○○於93年11月4日12時20
    分許，經警在其上開住處3樓房間內，扣得其所有之老虎鉗
    、扳手等物，其堅決否認為供其犯本件加重竊盜罪所用之物
    ，辯稱：該老虎鉗、扳手等物是伊之前用來修理怪手所使用
    的工具，並非本件犯案工具等語，經查，共犯甲○○既於原
    審審理中就其上開攜帶兇器加重竊盜之犯行坦認在卷，則其
    實無再故意飾詞否認上情之必要，況依共犯甲○○上開所供
    ，其持用以竊取編號１財物等物之系爭工具，亦於同日經警
    在其所使用之車輛內扣得，且系爭工具中並有老虎鉗、扳手
    同類之物品，足見其此部分所辯要屬非虛，復查無其他積極
    證據足以證明上開扣案之老虎鉗、扳手等物，確係供共犯甲○○犯本件加重竊盜罪所用之物，而該扣案老虎鉗、扳手等
    物性質上亦非屬違禁物，是尚乏沒收之依據，爰不予以宣告
    沒收，併此敘明。經核認事用法，均無不合，量刑亦屬妥適
    ，被告上訴意旨以，其並非以自己犯罪之意思而參與偷竊，
    僅係幫助甲○○普通竊盜，原審量刑過重云云。惟查共犯甲○○於警詢供稱：（問：偷竊該部小山貓時是否有共犯？）
    當時因乙○○告訴我現場有外勞看守工地，乙○○就向我要
    五千元，以便將外勞誘離現場，帶去喝酒，而方便我下手偷
    竊（見偵查卷第270頁），嗣於原審供稱：我偷竊華志公司
    在湖口鄉失竊的挖土機是使用鑰匙，因為我偷竊的時候是乙○○在使用，他告訴我他故意將鑰匙放在車上不要拔走，並
    且叫我去開走，‧‧‧乙○○告訴我確定鑰匙在上面，他才
    叫我去的，當天也是乙○○告訴我泰勞沒有在那裡，我才去
    的等語（見原審卷第100頁至第102頁），復於本院時證稱：
    （問：是否是被告呂提供線索？）有兩件，是他帶我去工地
    等語（見本院94年9月15日審判筆錄第3頁），足見被告係以
    自己犯罪之意思，與共犯甲○○共謀，由共犯甲○○下手竊
    取本件財物等情，已堪認定，被告所辯，不足採信，其上訴
    為無理由，應予駁回。
三、臺灣桃園地方法院檢察署檢察官移送併辦部分（94年度偵字
    第5511號）與本件為同一事實，本院自得併予審酌，附此敘
    明。
據上論斷，應依刑事訴訟法第368條，判決如主文。
本案經檢察官黃全祿到庭執行職務。
中　　華　　民　　國　　94　　年　　9 　　月　　29　　日
　　　　　　　　　刑事第十五庭  審判長法　官  蔡永昌
　　　　　　　　　　　　　　　　　    法　官  蔡國在
　　　　　　　 　 　　　　　　　　　　法　官  張正亞
以上正本證明與原本無異。
不得上訴。
                                      書記官  鄭信昱
中　　華　　民　　國　　94　　年　　9 　　月　　29　　日
附錄：本案論罪科刑法條全文
中華民國刑法第321條第1項第3款
犯竊盜罪而有左列情形之一者，處六月以上、五年以下有期徒刑
：
一  於夜間侵入住宅或有人居住之建築物、船艦或隱匿其內而犯
之者。
二  毀越門扇、牆垣或其他安全設備而犯之者。
三  攜帶兇器而犯之者。
四  結夥三人以上而犯之者。
五  乘火災、水災或其他災害之際而犯之者。
六  在車站或埠頭而犯之者。
前項之未遂犯罰之。
